【裁判字號】    98,交聲,1971
【裁判日期】    980728
【裁判案由】    違反道路交通管理處罰條例聲明異議
【裁判全文】
臺灣臺北地方法院交通事件裁定        98年度交聲字第1971號
原處分機關  交通部公路總局台北區監理所
異  議  人
即受處分人  甲○○
上列異議人因違反道路交通管理處罰條例案件，對於交通部公路
總局台北區監理所民國98年4 月22日所為如附表所示之處分，聲
明異議，本院裁定如下：
    主  文
異議均駁回。
    理  由
一、按汽車行駛於應繳費之公路、橋樑、隧道或輪渡，不依規定
    繳費者，處汽車所有人或駕駛人新台幣（下同）3 千元以上
    6 千元以下罰鍰，並追繳欠費，道路交通管理處罰條例第27
    條第1 項定有明文。復按處理違反道路交通管理事件，有關
    文書送達之程序，依行政程序法之規定，送達於應受送達人
    之住居所、事務所或營業所；不能依行政程序法第72條、第
    73 條 規定送達者，得將文書寄存送達地之地方自治或警察
    機關，並作送達通知書兩份，一份黏貼於應受送達人住居所
    、事務所、營業所或其就業處所門首，另一份交由鄰居轉交
    或置於該送達處所信箱或其他適當位置，以為送達；由郵政
    機關為送達者，得將文書寄存於送達地之郵政機關，違反道
    路交通管理事件統一裁罰基準及處理細則第5 條、行政程序
    法第72條第1 項前段、第74條第1 項、第2 項著有明文。
二、原處分意旨略以：異議人即受處分人甲○○所有車號9K-619
    7 號自用小客車於附表所示之時間、地點行經高速公路收費
    站電子車道，雖有申裝E 通機惟扣款金額不足而未繳費，又
    逾補繳期限仍未繳納該費用，而因汽車行駛於應繳費之公路
    不依規定繳費，經警分別製發如附表所示之舉發違反道路交
    通管理事件通知單（以下簡稱舉發通知單）逕行舉發之。
三、異議意旨略以：上開車輛係其母羅碧雲所駕駛，羅碧雲不知
    儲值金額不足，數週後收到遠通電收股份有限公司（下稱遠
    通公司）所寄送之電子發票，羅碧雲又誤以為是扣款收據，
    遂未依規定補繳費用，伊嗣後始知該文書為繳費通知書，即
    於隔日補繳費用完畢，為此聲明異議。
四、經查：
（一）按道路交通管理處罰條例關於使用費用繳納之規定，計有
      第27條第1 項汽車行駛於應繳費之公路應繳納之通行費及
      第56條第2 項在道路收費停車處所停車應繳納之停車費，
      二者均屬公法上金錢給付義務之性質，此觀之規費法第 8
      條第1 項第1 款甚明。而於94年2 月5 日該條例第56條立
      法修正前，二者處罰型態同為「不依規定繳費者」，惟上
      開立法修正後，第56條第2 項處罰型態修正為「書面通知
      駕駛人於7 日內補繳... 逾期再不繳納，處3 百元罰鍰」
      ，可認立法者認其規範違反性非於「停車未繳費」之行為
      ，而係「經通知補繳後逾期仍未繳納」之行為。反觀同條
      例第27 條 第1 項自86年1 月22日迄今未予修正，著眼在
      於我國以往使用公路、橋樑、隧道或渡輪之收費均採人工
      收費方式，故駕駛人行駛於上開地點不依規定繳費，乃明
      知未繳費而強行通過收費處所之行為，難諉為疏忽所致；
      但近來電子收費設備之採用，已部分取代傳統人工收費方
      式，駕駛人於行駛前雖有注意票證餘額是否足敷繳費之義
      務，惟於駕駛過程中難以隨時觀察該票證餘額，且通過收
      費處所發覺餘額不足時，亦難有立即停止駕駛並補足餘額
      之機會，此於高速行駛之公路上尤其明顯，是若駕駛人行
      駛於採用電子收費設備之上開地點不依規定繳費，是否仍
      一致認定其確有不繳費之故意及具有規範違反性，已非無
      疑。據此，本於上開條例第27條第1 項汽車行駛於應繳費
      之公路應繳納之通行費及第56條第2 項在道路收費停車處
      所停車應繳納之停車費均屬公法上金錢給付義務之特質，
      於該條例第27條第1 項在非人工收費之電子設備收費情形
      ，未及比照同條例第56條第2 項修正為「通知駕駛人補繳
      ... 逾期再不繳納」前，仍應作相同之解釋，即認在行駛
      於應繳費並使用電子收費設備之特殊情形下，該條例第27
      條第1 項之「不依規定繳費」應解釋為「經通知補繳後逾
      期仍未繳納」之行為（台灣高等法院97年度交抗字第800
      號裁定參照），核先敘明。
（二）受處分人所有之車號9K-6197 號自用小客車於附表所示之
      時地行駛電子收費車道，扣款金額不足而未繳費一情，為
      受處分人所不爭執。受處分人辯稱其母羅碧雲不知儲值金
      額不足，數週後收到遠通公司所寄送之電子發票，羅碧雲
      又誤以為是扣款收據，遂未依規定補繳費用等語。惟遠通
      公司催繳通知單於97年11月25日送達於受處分人戶籍地址
      台北縣新店市○○街27號3 樓，同日寄存於新店中正郵局
      52支局，並作送達通知書二份，一份黏貼於應受送達人住
      居所、事務所、營業所或其就業處所門首，另一份置於該
      送達處所信箱或其他適當位置，以為送達，有高速公路局
      委託遠通電收公司辦理電子收費業務送達證書24紙、受處
      分人戶籍資料在卷可稽，揆諸上開法條，上開催繳通知單
      已合法寄存送達於受處分人，可資認定。受處分人並未依
      上開催繳通知單所訂繳費日期即97年12月11日前補繳通行
      費，為受處分人所承認，是受處分人有汽車行駛於應繳費
      之公路不依規繳費之違規行為，已可認定。受處分人以其
      嗣後始發覺遠通公司所寄係繳費通知書並於隔日即98年 2
      月27日補繳通行費等語置辯，然其已逾補繳期限之事實甚
      為明確，所辯委無可採。
五、綜上所述，受處分人違規事實均堪認定，原處分機關依據道
    路交通管理處罰條例第27條第1 項規定各裁處受處分人罰鍰
    3 千元，於法並無違誤，本件異議為無理由，均予駁回。
據上論斷，應依道路交通案件處理辦法第19條，裁定如主文。
中    華    民    國    98    年    7    月    28    日
                  交通法庭法  官  林欣苑
上正本證明與原本無異。
如不服本裁定，應於裁定送達後5 日內向本院提出抗告狀。
                          書記官  劉英芬
中    華    民    國    98    年    7     月    30    日
附表
┌─┬───────┬───────┬─────────────┐
│編│裁決書字號    │舉發通知單單號│行經電子收費站時間、地點  │
│號│              │              │                          │
├─┼───────┼───────┼──────┬──────┤
│1 │北監自裁字第裁│公警局交字第  │97年10月22日│龍潭收費站南│
│  │40-ZFQ015267號│ZFQ015267號   │10時26分    │（第10車道）│
├─┼───────┼───────┼──────┼──────┤
│2 │北監自裁字第裁│公警局交字第  │97年10月22日│後龍收費站南│
│  │40-ZBR010598號│ZBR010598號   │10時57分    │（第10車道）│
├─┼───────┼───────┼──────┼──────┤
│3 │北監自裁字第裁│公警局交字第  │97年10月22日│大甲收費站南│
│  │40-ZGP013224號│ZGP013224號   │11時16分    │（第10車道）│
├─┼───────┼───────┼──────┼──────┤
│4 │北監自裁字第裁│公警局交字第  │97年10月22日│名間收費站南│
│  │40-ZGQ013339號│ZGQ013339號   │11時56分    │（第10車道）│
├─┼───────┼───────┼──────┼──────┤
│5 │北監自裁字第裁│公警局交字第  │97年10月22日│古坑收費站南│
│  │40-ZHP009773號│ZHP009773號   │12時30分    │（第10車道）│
├─┼───────┼───────┼──────┼──────┤
│6 │北監自裁字第裁│公警局交字第  │97年10月22日│白河收費站南│
│  │40-ZHQ008989號│ZHQ008989號   │12時52分    │（第10車道）│
├─┼───────┼───────┼──────┼──────┤
│7 │北監自裁字第裁│公警局交字第  │97年10月22日│善化收費站南│
│  │40-ZHR008916號│ZHR008916號   │13時8分     │（第10車道）│
├─┼───────┼───────┼──────┼──────┤
│8 │北監自裁字第裁│公警局交字第  │97年10月22日│田寮收費站南│
│  │40-ZEQ009622號│ZEQ009622號   │13時25分    │（第10車道）│
├─┼───────┼───────┼──────┼──────┤
│9 │北監自裁字第裁│公警局交字第  │97年10月22日│田寮收費站北│
│  │40-ZEQ009626號│ZEQ009626號   │20時24分    │（第9車道） │
├─┼───────┼───────┼──────┼──────┤
│10│北監自裁字第裁│公警局交字第  │97年10月22日│善化收費站北│
│  │40-ZHR008919號│ZHR008919號   │20時41分    │（第9車道） │
├─┼───────┼───────┼──────┼──────┤
│11│北監自裁字第裁│公警局交字第  │97年10月22日│白河收費站北│
│  │40-ZHQ008990號│ZHQ008990號   │21時4分     │（第9車道） │
├─┼───────┼───────┼──────┼──────┤
│12│北監自裁字第裁│公警局交字第  │97年10月22日│古坑收費站北│
│  │40-ZHP009774號│ZHP009774號   │21時26分    │（第9車道） │
├─┼───────┼───────┼──────┼──────┤
│13│北監自裁字第裁│公警局交字第  │97年10月22日│名間收費站北│
│  │40-ZGQ013342號│ZGQ013342號   │21時47分    │（第9車道） │
├─┼───────┼───────┼──────┼──────┤
│14│北監自裁字第裁│公警局交字第  │97年10月22日│造橋收費站北│
│  │40-ZBQ021169號│ZBQ021169號   │22時53分    │（第7車道） │
├─┼───────┼───────┼──────┼──────┤
│15│北監自裁字第裁│公警局交字第  │97年10月23日│楊梅收費站北│
│  │40-ZBP032803號│ZBP032803號   │1時2分      │（第7車道） │
├─┼───────┼───────┼──────┼──────┤
│16│北監自裁字第裁│公警局交字第  │97年10月23日│樹林收費站北│
│  │40-ZFP030329號│ZFP030329號   │2時2分      │（第11車道）│
├─┼───────┼───────┼──────┼──────┤
│17│北監自裁字第裁│公警局交字第  │97年10月24日│樹林收費站南│
│  │40-ZFP030350號│ZFP030350號   │15時13分    │（第12車道）│
├─┼───────┼───────┼──────┼──────┤
│18│北監自裁字第裁│公警局交字第  │97年10月24日│樹林收費站北│
│  │40-ZFP030359號│ZFP030359號   │21時31分    │（第11車道）│
├─┼───────┼───────┼──────┼──────┤
│19│北監自裁字第裁│公警局交字第  │97年10月25日│樹林收費站南│
│  │40-ZFP030363號│ZFP030363號   │2時14分     │（第12車道）│
├─┼───────┼───────┼──────┼──────┤
│20│北監自裁字第裁│公警局交字第  │97年10月26日│樹林收費站北│
│  │40-ZFP030397號│ZFP030397號   │20時7分     │（第11車道）│
├─┼───────┼───────┼──────┼──────┤
│21│北監自裁字第裁│公警局交字第  │97年10月27日│樹林收費站南│
│  │40-ZFP030410號│ZFP030410號   │17時56分    │（第12車道）│
├─┼───────┼───────┼──────┼──────┤
│22│北監自裁字第裁│公警局交字第  │97年10月27日│頭城收費站北│
│  │40-ZIQ008929號│ZIQ008929號   │21時48分    │（第6車道） │
├─┼───────┼───────┼──────┼──────┤
│23│北監自裁字第裁│公警局交字第  │97年10月27日│頭城收費站南│
│  │40-ZIQ008928號│ZIQ008928號   │20時54分    │（第8車道） │
├─┼───────┼───────┼──────┼──────┤
│24│北監自裁字第裁│公警局交字第  │97年10月27日│樹林收費站北│
│  │40-ZFP030414號│ZEP030414號   │20時12分    │（第11車道）│
└─┴───────┴───────┴──────┴──────┘


司法院資訊處製作；財團法人民間司法改革基金會備份。
